【裁判字號】    95,交抗,74
【裁判日期】    950213
【裁判案由】    違反道路交通管理處罰條例
【裁判全文】
臺灣高等法院交通事件裁定              95年度交抗字第74號
抗  告  人
即受處分人  甲○○
上列抗告人因違反道路交通管理處罰條例案件，不服臺灣臺北地
方法院94年度交聲字第1038號，中華民國九十四年十一月二十八
日裁定，提起抗告，本院裁定如下：
    主  文
抗告駁回。
    理  由
一、抗告人即受處分人抗告意旨略以：抗告人於民國九十三年十
    一月二十四日晚間搭乘友人曾玟憲（綽號捲毛）所駕駛之九
    E─四六０六號自小客車，行經新竹縣竹北市○○○路地下
    道路口停車，因曾玟憲下車辦事，抗告人即坐於副駕駛座等
    待，且停車地點合法；亦即抗告人並未駕駛該車，當班員警
    未釐清事實，卻一昧指責抗告人無照駕車。且員警為行政處
    處分而有爭執時，若人民在事後救濟時能將事實真相釐清，
    則更能增加社會大眾對法規及政府執法之信服度。然原審法
    官卻相信員警之片面之詞，未傳喚真正駕車之曾玟憲到庭說
    明，顯有應調查事項卻未調查之違法，原審裁定應予撤銷云
    云。
二、按汽車駕駛人，未領有駕駛執照駕車者，處新臺幣（下同）
    六千元以上一萬二千元以下罰鍰，並當場禁止其駕駛及扣留
    其車輛牌照；又汽車駕駛人，駕駛汽車不遵守道路交通標誌
    、標線、號誌之指示者，處九百元以上一千八百元以下罰鍰
    ，道路交通管理處罰條例第二十一條第一項第一款、第六十
    條第二項第三款分別定有明文。又汽車駕駛人有該條例第六
    十條第二項第三款之情形者，除依該條款處罰鍰外，並予記
    違規點數一點，同條例第六十三條第一項第一款亦有明文。
三、經查：
（一）抗告人於九十三年十一月二十四日二十時五十八分許，駕
      駛九E─四六０六號汽車，在設有「汽車禁止進入」標誌
      之新竹縣竹北市○○○路地下道行駛，經新竹縣警察局竹
      北分局竹北派出所員警班偉攔停，進而以抗告人違反道路
      交通管理處罰條例第二十一條第一項第一款及第六十條第
      二項第三款掣單舉發，惟因抗告人拒絕簽收「舉發違反道
      路交通管理事件通知單」（以下簡稱舉發通知單），班偉
      即於該舉發通知單上載明「拒簽收」字樣等事實，有竹縣
      警交字第E00000000號舉發違反道路交通管理事件通知單
      乙份在卷可稽。
（二）抗告人雖辯稱駕駛汽車者係曾玟憲，抗告人僅單純坐於副
      駕駛座上等待云云。惟證人即舉發之員警班偉於原審詰證
      稱：我當時站在該地下道左方之出口處執勤，見異議人（
      即抗告人）駕駛上開車輛自該地下道左方出口處駛出，車
      內僅有異議人一人，我隨即攔停，要求異議人將車往右停
      靠，因異議人未出示行照、駕照，我就拿隨身攜帶之筆記
      本供異議人填寫基本資料，我有告知異議人係違規進入汽
      車禁止行駛之機車專用地下道；其後我以無線電查詢車籍
      資料，發現異議人係無照駕駛，乃依法舉發，然異議人拒
      簽，並表示可否不要開單，其駕照遭註銷等語（見原審卷
      第三十頁反面），並有抗告人車籍資料查詢及現場照片在
      卷可稽。則抗告人所辯單純坐在副駕駛座上云云，是否可
      信，已有疑問。且舉發員警與抗告人素昧平生，並無仇隙
      ，若抗告人單純在車上等候友人，衡諸常情，員警實無任
      意舉發之理。若如抗告人所辯係在熄火靜止之汽車上等候
      ，非紅線或黃線，亦未佔用車道或行人用路權利云云（見
      原審卷第四頁聲明申訴狀）。則員警除不可能任意舉發外
      ，更不致於以本案之汽車「行駛於機車專用地下道」為由
      開單舉發。反之，抗告人自承汽車係停放在一個路口（見
      原審卷第三十頁筆錄）；再對照員警提出之現場照片（見
      原審卷第三十五頁），可知即係供機車專用之本案之車行
      地下道之出入口。果如此，抗告人之汽車應有其他違規停
      車之事實，員警亦不可能以上開理由舉發。綜上所述，抗
      告人於前開時、地，因違規行駛於供機車專用之車行地下
      道而遭員警攔停之事實，極為明確。抗告人所辯各節，難
      以採信。抗告人雖另指摘原審法院未傳喚曾玟憲而僅聽信
      班偉片面之詞云云。然抗告人於原審訊問時猶稱：當時是
      曾姓朋友開車，我不知道他的名字，我都叫他捲毛等語（
      見原審卷第三十頁筆錄），且抗告人始終未聲請法院傳喚
      曾玟憲。則原審法院在不知曾玟憲之真實姓名及住居所之
      情形下，如何能據以傳喚。況本案之事證已極明確，亦無
      傳喚之必要。
（三）抗告人聲明異議意旨另以本件之舉發通知單未合法送達云
      云。惟按，行為人有違反道路交通管理處罰條例之情形，
      經警當場舉發者，應將舉發通知單填記後交付該行為人簽
      名或蓋章收受之；拒絕簽章者，並記明其事由，視為已收
      受，違反道路交通管理事件統一裁罰基準及處理細則第十
      一條第一項第一款定有明文。抗告人雖然拒絕在舉發通知
      單上簽收，然依上述之說明，應視為已經收受。何況舉發
      機關（新竹縣警察局竹北分局）實際上已將上開舉發通知
      單寄送汽車所有人李欣怡之台北市○○○路四一０巷十七
      號四樓之住所，惟因遷移不明退件，改由新竹縣警察局依
      法公示送達，此有新竹縣警察局竹北分局函及所附之查詢
      資料、投遞清冊等可按（見原審卷第二一頁以下）。抗告
      人所辯未合法送達云云，亦不可採。
四、綜上所述，抗告人確有前述違規事實，可以認定；抗告人遭
    舉發時確實未領有合法之駕駛執照，亦為抗告人所不否認。
    則原處分機關依道路交通管理處罰條例第二十一條第一項第
    一款、違反道路交通管理事件統一裁罰標準及處理細則第四
    十三條、第四十四條、第六十一條之規定，就抗告人未領有
    駕駛執照駕車部分，裁處抗告人罰鍰八千四百元；就抗告人
    不遵守道路交通標誌指示部分，裁處抗告人罰鍰九百元，並
    無違誤。惟依道路交通管理處罰條例第六十三條第一項第一
    款規定，汽車駕駛人有該條例第六十條第二項第三款之情形
    者，除依該條款處罰罰鍰外，並予記違規點數一點，原處分
    機關未審酌及此，僅就抗告人不遵守道路交通標誌指示部分
    ，裁處抗告人罰鍰九百元，漏未記違規點數，即有未當。原
    審法院基於相同之理由，就抗告人未領有駕駛執照駕車部分
    駁回抗告人之異議；並將原處分關於抗告人不遵守道路交通
    標誌指示部分撤銷，以抗告人有違反道路交通管理處罰條例
    第六十條第二項第三款規定之行為，而依該條例規定暨違反
    道路交通管理事件統一裁罰標準及處理細則第四十四條第一
    項、違反道路交通管理事件統一裁罰標準表之規定，裁處抗
    告人罰鍰九百元，並依同條例第六十三條第一項第一款規定
    ，記違規點數一點，本院經核並無不當，抗告人執前詞抗告
    指摘原審裁定不當，為無理由，應予駁回。
據上論斷，應依道路交通案件處理辦法第二十六條，刑事訴訟法
第四百十二條，裁定如主文。
中    華    民    國    95    年    2     月    13    日
                  交通法庭審判長法  官  蘇 隆 惠
                                法  官  林 秀 鳳
                                法  官  林 瑞 斌
以上正本證明與原本無異。
不得再抗告。
                                書記官  陳 思 云
中    華    民    國    95    年    2     月    14    日


司法院資訊處製作；財團法人民間司法改革基金會備份。
